臺灣高雄地方法院刑事判決　　　　　　　95年度訴字第4366號
公　訴　人　臺灣高雄地方法院檢察署檢察官
被　　　告　乙○○
　　　　　　　　　　（現於台灣高雄監獄執行中）
　　　　　　甲○○
　　　　　　　　　　（現於台灣高雄第二監獄執行中）
上列被告因違反槍砲彈藥刀械管制條例案件，經檢察官提起公訴
（95年度偵字第260 號），本院判決如下：
    主  文
甲○○未經許可，持有子彈，累犯，處有期徒刑貳年陸月，併科
罰金新臺幣捌拾萬元。罰金如易服勞役，以陸個月之日數比例折
算。扣案具殺傷力之子彈拾壹顆，均沒收。
乙○○無罪。
    事  實
一、甲○○前曾因違反肅清煙毒條例案件，經台灣台北地方法院
    83年度訴字第2988號判決判處有期徒刑3 年6 月確定，嗣另
    因違反麻醉藥品管理條例等案件，分經台灣台中地方法院84
    年度訴字第385 號、台灣高等法院台中分院84年度上訴字第
    1488號分別判處有期徒刑3 月、7 月、2 年7 月確定，上開
    4 罪經裁定定應執行有期徒刑6 年3 月，於民國93年9 月16
    日執行完畢。詎其仍不知悔改，明知未經許可，不得持有具
    殺傷力之子彈，竟仍於94年12月14日前之不詳時間，取得具
    殺傷力之改造子彈14顆（扣案改造子彈22顆，其中具直徑約
    8.9mm 金屬彈頭之土造子彈11顆，採樣4 顆試射結果，3 顆
    無法擊發，認不具殺傷力；1 顆可擊發，認具殺傷力。具直
    徑約6.6mm 金屬彈頭之土造子彈5 顆，採樣2 顆試射結果，
    無法擊發，認不具殺傷力。由玩具金屬彈殼加裝直徑約6.9m
    m 金屬彈頭組合而成之改造子彈6 顆，採樣2 顆試射結果，
    可擊發，認具殺傷力，餘11顆。），未經許可持有之。嗣於
    94年12月14日上午某時，將上開具殺傷力之子彈藏放於香菸
    盒內，攜往不知情之高雄市前鎮區○○○路949 號5樓 之1
    吳文萱之住處，連同其所有但與本案無關之不具殺傷力改造
    子彈8 顆、改造子彈半成品5 顆、第一級毒品海洛因2 小包
    、注射針筒、吸管分裝杓、夾鍊袋等物及並無共同持有犯意
    之乙○○所有吸食器、玻璃球等物（甲○○、乙○○施用及
    持有毒品部分，業經檢察官另案偵辦）一併放置於塑膠袋內
    擺放於該屋客廳之地上。嗣為警於94年12月14日下午6 時40
    分許，持搜索票前往上址搜索時當場查獲，並扣得具殺傷力
    之改造子彈14顆（試射3 顆，餘11顆）及與本案無關之不具
    殺傷力之改造子彈8 顆、改造子彈半成品5 顆、第一級毒品
    海洛因2 小包、注射針筒、吸管分裝杓、夾鏈袋、吸食器、
    玻璃球等物。
二、案經高雄市政府警察局苓雅分局報告偵辦。
    理  由
壹、證據能力部分：
一、按刑事訴訟法第159 條之5 規定，被告以外之人於審判外之
    陳述，雖不符前4 條之規定，而經當事人於審判程序同意作
    為證據，法院審酌該言詞陳述或書面陳述作成時之情況，認
    為適當者，亦得為證據。當事人、代理人或辯護人於法院調
    查證據時，知有第159 條第1 項不得為證據之情形，而未於
    言詞辯論終結前聲明異議者，視為有前項之同意。本件證人
    白文振、陳培基於警詢所述，均為被告以外之人於審判外之
    陳述，屬傳聞證據，被告乙○○、甲○○均知有不得作為證
    據之情形，而未於言詞辯論終結前聲明異議。本院斟酌上開
    被告以外之人於警詢所述，過程並無受不當外力之影響，認
    適合作為本案之證據，依前揭規定，認渠等之陳述應有證據
    能力。
二、按被告以外之人於偵查中向檢察官所為陳述，除顯有不可信
    之情況者外，得為證據，刑事訴訟法第159 條之1 第2 項定
    有明文。偵查中對被告以外之人所為之偵查筆錄，或被告以
    外之人向檢察官所提之書面陳述，性質上均屬傳聞證據。惟
    現階段刑事訴訟法規定檢察官代表國家偵查犯罪、實施公訴
    ，依法其有訊問被告、證人及鑑定人之權，證人、鑑定人且
    須具結，而實務運作時，檢察官偵查中向被告以外之人所取
    得之陳述，原則上均能遵守法律規定，不致違法取供，其可
    信度極高。職是，被告以外之人前於偵查中已具結而為證述
    ，除反對該項供述得具有證據能力之一方，已釋明「顯有不
    可信之情況」之理由外，不宜即遽指該證人於偵查中之陳述
    不具證據能力。證人白文振於偵查中以證人身分具結後之陳
    述，被告乙○○、甲○○均未曾提及檢察官在偵查時有不法
    取供之情形，且未釋明上開供述有顯不可信之情況，依前述
    說明，證人白文振於偵查中之證言自具有證據能力。
貳、實體部分：
一、被告甲○○部分：
(一)、訊據被告甲○○固坦承於上揭時地為警查獲時持有扣案具殺
    傷力之改造子彈14顆乙節不諱，惟辯稱：扣案具殺傷力之改
    造子彈，係於94年2 月間某日在高雄市○○路近國賓飯店某
    處，受真實姓名、年籍不詳，綽號「德和」之成年男子所寄
    藏，與本院95年度訴字第3507號案件應屬同一案件云云，惟
    查：
１、高雄市政府警察局苓雅分局偵查隊於94年12月14日下午6時
    40分許，持搜索票前往高雄市前鎮區○○○路949 號5 樓之
    1 搜索，扣得被告甲○○持有具殺傷力之改造子彈14顆（扣
    案改造子彈22顆，其中具直徑約8.9mm 金屬彈頭之土造子彈
    11 顆 ，採樣4 顆試射結果，3 顆無法擊發，認不具殺傷力
    ；1 顆可擊發，認具殺傷力。具直徑約6.6mm 金屬彈頭之土
    造子彈5 顆，採樣2 顆試射結果，無法擊發，認不具殺傷力
    。由玩具金屬彈殼加裝直徑約6.9mm 金屬彈頭組合而成之改
    造子彈6 顆，採樣2 顆試射結果，可擊發，認具殺傷力，餘
    11 顆 。）之事實，業據被告甲○○於本院審理時坦承不諱
    ，並有具殺傷力之改造子彈14顆扣案可佐。又扣案子彈22顆
    經送內政部警政署刑事警察局鑑定結果認為：送鑑子彈22顆
    ，其中具直徑約8.9mm 金屬彈頭之土造子彈11顆，採樣4 顆
    試射結果，3 顆無法擊發，認不具殺傷力；1 顆可擊發，認
    具殺傷力。具直徑約6.6mm 金屬彈頭之土造子彈5 顆，採樣
    2 顆試射結果，無法擊發，認不具殺傷力。由玩具金屬彈殼
    加裝直徑約6.9mm 金屬彈頭組合而成之改造子彈6 顆，採樣
    2 顆試射結果，可擊發，認具殺傷力，有該局94年12月28日
    刑鑑字第0940196659號槍彈鑑定書存卷可憑（見95年度偵字
    第260 號卷第25頁）。參以，扣案具殺傷力之改造子彈係與
    被告甲○○所有之第一級毒品海洛因、針筒等物存放於同一
    塑膠袋內，是扣案具殺傷力之改造子彈，確實係被告甲○○
    所持有，應可認定。
(二)、被告甲○○雖辯稱：扣案具殺傷力之改造子彈係與94年11月
    10日為警查獲之槍彈，同時在94年2 月間受綽號「德和」之
    男子所託而寄藏云云。然被告前因受綽號「德和」之男子保
    管具殺傷力之仿BERETTA 廠92FS型半自動改造手槍壹支（含
    彈匣，槍枝管制編號：0000000000號）及直徑約9mm 金屬彈
    頭之改造子彈8 顆，已於94年11月10日晚上10時50分許，在
    高雄市○○○路80號前，為警於其駕駛之車牌號碼ZU-6870
    號自用小客車駕駛座下查獲並扣得上開槍彈之事實，業經被
    告於本院95年度訴字第3507號案件審理中坦承不諱，並有上
    開具殺傷力之槍彈扣案、95年度訴字第3507號判決可佐。對
    照
    本件扣案具殺傷力之改造子彈14顆，分別具直徑8.9mm 金屬
    彈頭之改造子彈及由玩具金屬彈殼加裝直徑約6.9mm 金屬彈
    頭組合而成之改造子彈，與94年11月10日查獲之子彈彈頭直
    徑9mm 已有差異。又被告甲○○若係同時受「德和」之委託
    而保管槍彈，衡情應一併妥善藏放避免遺漏致日後無法歸還
    ，且具殺傷力之槍彈乃政府嚴厲查緝之違禁物，其受託寄藏
    之部分槍彈已為警查獲，詎漏未主動將本件扣案具殺傷力之
    改造子彈一併繳出，以免日後再遭查緝，反將之隨身攜帶，
    實與常情有間，是被告甲○○於本院審理時辯稱：因另承租
    他處，本案查獲之子彈已經裝箱，因槍枝體積較大要另外藏
    放云云，顯不足採。
(三)、綜上，被告未經許可持有具殺傷力子彈之事實，事證已臻明
    確，應依法論科。
二、核被告甲○○所為，係犯槍砲彈藥刀械管制條例第12條第4
    項未經許可持有具殺傷力之子彈罪。被告前曾因違反肅清煙
    毒條例案件，經台灣台北地方法院83年度訴字第2988號判決
    判處有期徒刑3 年6 月確定，嗣另因違反麻醉藥品管理條例
    等案件，分經台灣台中地方法院84年度訴字第385 號法院、
    台灣高等法院台中分院84年度上訴字第1488號分別判處有期
    徒刑3 月、7 月、2 年7 月確定，上開4 罪經裁定定應執行
    有期徒刑6 年3 月，於93年9 月16日執行完畢，有臺灣高等
    法院被告前案紀錄表在卷可稽，其受有期徒刑執行完畢後，
    5 年以內再犯本件有期徒刑以上之罪，為累犯，應依修正前
    刑法第第47條之規定加重其刑。爰審酌被告前於94年2 月間
    受託寄藏槍彈為警於同年11月間查獲，竟仍無視槍彈對於社
    會治安之潛在危害性，未經許可持有具殺傷力之子彈達14顆
    之多，且先於警詢時否認子彈為其所有，嗣坦承持有子彈後
    ，竟圖卸責而辯稱係一併受託寄藏而持有與前案有裁判上一
    罪關係，惡性不輕，亦難見悔意，惟念其雖持有本件子彈，
    但尚查無其以之實際從事不法活動等一切情狀，量處如主文
    所示之刑，併科如主文所示之罰金，並就罰金部分，依修正
    前刑法第42條第3 項之規定，併予諭知罰金易服勞役之折算
    標準。
三、扣案之具有殺傷力之改造子彈11顆（扣案14顆，試射3 顆，
    餘11顆）屬槍砲彈藥刀械管制條例第4 條第1 項第2 款所定
    未經許可不得持有之違禁物，應依刑法第38條第1 項第1 款
    之規定，併予宣告沒收。經扣案經試射鑑定之子彈3 顆，已
    無殺傷力，爰不另為沒收之諭知。
四、新舊法比較
(一)、累犯部分：修正前刑法第47條規定有期徒刑完畢或一部之執
    行而赦免後，5 年內故意或過失再犯有期徒刑以上之罪者，
    均為累犯；新法則僅於故意犯罪，始構成累犯。比較結果，
    新法顯對行為人有利。
(二)、罰金刑部分：94年1 月7 日修正，於95年7 月1 日施行之刑
    法第33條第5 款規定：「罰金：新臺幣1,000 元以上，以百
    元計算之。」而被告行為時之刑法第33條則規定：「罰金：
    1 元以上」，足認此部份被告行為時之法律有利於被告。
(三)、易服勞役部分：本件被告犯罪時刑法第42條第2 項前段規定
    ：「易服勞役以1 元以上3 元以下折算1 日。」，又行為時
    之易服勞役折算標準，業據修正前罰金罰鍰提高標準條例第
    2 條前段規定，就其原定數額提高為100 倍折算1 日，則本
    件被告行為時之易服勞役折算標準，應以銀元100 元以上
    300 元以下折算1 日，即新台幣300 元以上900 元以下折算
    1 日。惟95 年7月1 日修正公布施行之刑法第42條第3 項前
    段規定：「易服勞役以新台幣1000元、2000元或3000元折算
    1 日。」比較修正前後之易服勞役折算標準，以修正後之規
    定，較有利於被告。然修正後之刑法折算標準1,000 元折算
    1 日雖較舊法之900 元折算1 日對被告甲○○有利，然修正
    後刑法之易服勞役折算之最高日數為1 年，修正前之刑法為
    6 個月，超出部分均依比例折算，依修正後之刑法被告甲○
    ○之罰金刑部份，經折算後應易服勞役約800 日，依修正後
    之刑法僅6 個月（180 日）。經綜合比較，以適用修正前之
    刑法較有利。
(四)、經綜合比較，以適用修正前刑法較有利於被告。
貳、被告乙○○部分：
一、公訴意旨略以：被告乙○○前因違反毒品危害防制條例案件
    ，經本院93年度易字第869 號判決判處有期徒刑3 月、3 月
    ，應執行有期徒刑刑5 月確定，甫於94年4 月28日執行完畢
    。詎仍不知悔改，明知未經許可，不得持有具殺傷力之子彈
    ，明知甲○○於94年12月14日前之不詳時間，取得具殺傷力
    之改造子彈14顆（扣案改造子彈22顆，其中具直徑約8. 9mm
    金屬彈頭之土造子彈11顆，採樣4 顆試射結果，3 顆無法擊
    發，認不具殺傷力；1 顆可擊發，認具殺傷力。具直徑約6.
    6mm 金屬彈頭之土造子彈5 顆，採樣2 顆試射結果，無法擊
    發，認不具殺傷力。由玩具金屬彈殼加裝直徑約6.9mm 金屬
    彈頭組合而成之改造子彈6 顆，採樣2 顆試射結果，可擊發
    ，認具殺傷力，餘11顆。），竟與甲○○（持有子彈部分已
    如前述）基於未經許可共同持有子彈之犯意聯絡，未經許可
    共同持有之。嗣於94年12月14日上午某時，將渠等持有之上
    開具殺傷力之子彈藏放於香菸盒內，攜往不知情之高雄市前
    鎮區○○○路949 號5 樓之1 吳文萱之住處，連同甲○○所
    有但與本案無關之不具殺傷力改造子彈8 顆、改造子彈半成
    品5 顆、第一級毒品海洛因2 小包、注射針筒、吸管分裝杓
    、夾鍊袋等物及乙○○所有之吸食器、玻璃球（甲○○、乙
    ○○施用及持有毒品部分，業經檢察官另案偵辦）等物一併
    放置於塑膠袋內擺放於該屋客廳之地上。嗣為警於94年12
    月14日下午6 時40分許，持搜索票前往上址搜索時當場查獲
    ，並扣得具殺傷力之改造子彈14顆（試射3 顆，餘11顆）及
    與本案無關之不具殺傷力之改造子彈8 顆、改造子彈半成品
    5 顆、第一級毒品海洛因2 小包、注射針筒、吸管分裝杓、
    夾鏈袋、吸食器、玻璃球等物，因認被告乙○○涉有槍砲彈
    藥刀械管制條例第12條第4 項之未經許可持有子彈罪。
二、按犯罪事實應依證據認定之，無證據不得認定犯罪事實；不
    能證明被告犯罪者，應諭知無罪之判決；刑事訴訟法第154
    條第2 項、第301 條第1 項分別定有明文。又事實之認定，
    應憑證據，如未能發現相當證據，或證據不足以證明，自不
    能以推測或擬制之方法，為裁判基礎；再認定犯罪事實，所
    憑之證據，雖不以直接證據為限，間接證據亦包括在內，然
    無論直接或間接證據，其為訴訟上之證明，須於通常一般之
    人均不至於有所懷疑，而得確信其為真實之程度者，始得據
    之為有罪之認定，倘其證明尚未達到此一程度，而有合理性
    懷疑之存在時，即無從為有罪之認定，此亦分別有最高法院
    40年台上字第86號及76年台上字第4986號判例可資參照。再
    者，檢察官對於起訴之犯罪事實，仍應負提出證據及說服之
    實質舉證責任。倘其所提出之證據，不足為被告有罪之積極
    證明，或其指出證明之方法，無從說服法院以形成被告有罪
    之心證，基於無罪推定之原則，自應為被告無罪判決之諭知
    （最高法院92年度台上字第128 號判例意旨參考）。
四、公訴人認被告乙○○涉有前開未經許可持有具殺傷力之子彈
    犯行，無非係以：(1)證人白文振於警詢、偵查中之證述及白
    文振繪製之現場圖1 張；(2)證人陳培基於警詢之證述；(3)扣
    案改造子彈與被告乙○○所有玻璃球吸食器同放於1 塑膠袋
    內為警查獲、現場照片6 張；(4)內政部警政署刑事警察局94
    年12月28日刑鑑字第0940196659號槍彈鑑定書等資為論據。
    惟訊據被告固不否認扣案之改造子彈為警查獲時，其亦在現
    場之事實，惟堅決否認有何未經許可持有子彈之犯行，辯稱
    ：扣案子彈係被告甲○○所有，並非其所持有，放置子彈之
    塑膠袋內之其他物品，亦非其所有等語，經查：
(一)、高雄市政府警察局苓雅分局偵查隊，於94年12月14日下午6
    時40分許，持搜索票前往高雄市前鎮區○○○路949 號5樓
    之1 搜索，扣得具殺傷力改造子彈14顆（扣案改造子彈22顆
    ，其中具直徑約8.9mm 金屬彈頭之土造子彈11顆，採樣4顆
    試射結果，3 顆無法擊發，認不具殺傷力；1 顆可擊發，認
    具殺傷力。具直徑約6.6mm 金屬彈頭之土造子彈5 顆，採樣
    2 顆試射結果，無法擊發，認不具殺傷力。由玩具金屬彈殼
    加裝直徑約6.9mm 金屬彈頭組合而成之改造子彈6 顆，採樣
    2 顆試射結果，可擊發，認具殺傷力，餘11顆。）之事實，
    固為被告乙○○所不否認，並有具殺傷力之改造子彈14顆扣
    案可佐。又扣案子彈22顆經送內政部警政署刑事警察局鑑定
    結果認為：送鑑子彈22顆，其中具直徑約8.9mm 金屬彈頭之
    土造子彈11顆，採樣4 顆試射結果，3 顆無法擊發，認不具
    殺傷力；1 顆可擊發，認具殺傷力。具直徑約6.6mm 金屬彈
    頭之土造子彈5 顆，採樣2 顆試射結果，無法擊發，認不具
    殺傷力。由玩具金屬彈殼加裝直徑約6.9mm 金屬彈頭組合而
    成之改造子彈6 顆，採樣2 顆試射結果，可擊發，認具殺傷
    力，有該局94年12月28日刑鑑字第0940196659號槍彈鑑定書
    存卷可憑（見95年度偵字第260 號卷第25頁）。
(二)、然扣案具殺傷力之改造子彈係共同被告甲○○所持有，業據
    證人即共同被告甲○○於本院審理時證述明確。被告於警詢
    、偵查中辯稱：扣案改造子彈係綽號「小龍」之陳培基所有
    云云，雖為證人陳培基於另案警詢時否認，證人白文振雖亦
    於偵查中證稱：為警查獲前伊與被告乙○○、被告甲○○3
    人一同坐在客廳沙發上，被告2 人在聊天、試毒品，在離被
    告乙○○不遠處，見地上有1 個塑膠袋等語，被告乙○○前
    述於警詢時之辯解雖不可採信，扣案子彈縱非陳培基所有，
    然按認定犯罪事實應依證據，為刑事訴訟法所明定，故被告
    否認犯罪事實所持之辯解，縱屬不能成立，仍非有積極證據
    足以證明其犯罪行為，不能遽為有罪之認定（最高法院30年
    度上字第1831號判例參照），被告所辯雖不可採信，尚不得
    僅憑證人白文振、陳培基之證述，即推論扣案子彈係被告乙
    ○○所持有。
(三)、證人即共同被告甲○○雖證稱：被告乙○○於查獲前亦有看
    到子彈等語（見本院卷第59頁），證人白文振於警詢亦證稱
    ：警方查獲前曾見乙○○在該處吸食甲基安非他命，警方從
    現場查獲之塑膠袋內起出之玻璃球吸食器，應係被告乙○○
    所有等語（見高市警苓分三字第09 4002750號卷，下稱警卷
    一，第20頁），被告乙○○於警詢時亦坦承塑膠袋內之吸食
    器2 組、玻璃球1 只均為其所有（見警卷一第6 頁）。被告
    乙○○於本院審理時翻異前詞，雖有可疑，然現場查獲之塑
    膠袋內起出之物品，尚有甲○○所有之海洛因2 包、針筒、
    吸管分裝杓、空夾鏈袋等物，業據甲○○於警詢時證述明確
    （見警卷一第11、12頁），相較於被告乙○○放置於袋中之
    吸食器、玻璃球，海洛因之價值不僅較高，且就袋中物品數
    量之比例，亦以被告甲○○所有為多，況且被告乙○○縱知
    悉袋中另有子彈，扣案子彈是否即為被告乙○○、甲○○共
    同持有，仍非無疑。尤其被告乙○○、甲○○，究係出於何
    種意思而有共同持有子彈之犯意聯絡，公訴人並未提出其他
    積極證據證明之。是尚難僅憑被告乙○○所有之吸食器等物
    與扣案改造子彈放置於同一塑膠袋中，即為不利被告乙○○
    之認定。
(四)、綜上，本件公訴人所舉之證據，尚難使本院達到確信被告乙
    ○○實際支配或占有本件子彈之程度。此外，復查無其他積
    極證據足供證明被告乙○○確有公訴人所指之前開犯行，依
    照上開規定及說明，自應為被告乙○○無罪之諭知。
據上論斷，應依刑事訴訟法第299 條第1 項前段、301 條第1 項
，槍砲彈藥刀械管制條例第12條第4 項、刑法第11條前段、第2
條第1 項但書、修正前刑法第47條、第42條第3 項、第38條第1
項第1 款，判決如主文。
本案經檢察官丙○○到庭執行職務。
中　　華　　民　　國　　96　　年　　2 　　月　　15　　日
                  刑事第一庭    審判長法  官 陳明富
                                      法  官 方百正
                                      法　官  陳宛榆
以上正本證明與原本無異。
如不服本判決，應於判決送達後10日內，向本院提出上訴狀。
                                      書記官  劉甄庭
中　　華　　民　　國　　96　　年　　2 　　月　　15　　日
附錄本判決論罪之法條
槍砲彈藥刀械管制條例第12條
未經許可，製造、販賣或運輸子彈者，處1 年以上7 年以下有期
徒刑，併科新台幣500 萬元以下罰金。
未經許可，轉讓、出租或出借子彈者，處6 月以上5 年以下有期
徒刑，併科新台幣300 萬元以下罰金。
意圖供自己或他人犯罪之用，而犯前二項之罪者，處3 年以上10
年以下有期徒刑，併科新台幣700 萬元以下罰金。
未經許可，持有、寄藏或意圖販賣而陳列子彈者，處5 年以下有
期徒刑，併科新台幣300 萬元以下罰金。
第 1 項至第 3 項之未遂犯罰之。
